臺灣屏東地方法院民事判決
110年度潮簡字第486號
原      告  富邦產物保險股份有限公司

法定代理人  賴榮崇  


訴訟代理人  王振碩  
            謝守賢律師
複代理人    林湘絢律師
被      告  劉川豪  
                      (現於法務部○○○○○○○○○○○                         執行中)
            汪宥忻  
上列當事人間請求侵權行為損害賠償事件，本院於民國111年7月
21日言詞辯論終結，判決如下：
　　主  文
被告應連帶給付原告新臺幣伍拾柒萬元，及被告劉川豪自民國11
0年9月2日起、被告汪宥忻自民國111年5月15日起，均至清償日
止，按年息百分之五計算之利息。
原告其餘之訴駁回。
訴訟費用由被告連帶負擔百分之二十八，其餘由原告負擔。
本判決第一項得假執行。但被告如以新臺幣伍拾柒萬元為原告預
供擔保後，得免為假執行。
    事實及理由
壹、程序部分：
一、本件原告之法定代理人原為羅建明，嗣變更為賴榮崇，且賴
    榮崇已具狀聲明承受訴訟（本院潮簡卷第137頁），經核於
    法並無不合，應予准許。
二、按簡易訴訟之訴狀送達後，原告不得將原訴變更或追加他訴
    ，但請求之基礎事實同一者，不在此限。民事訴訟法第255
    條第1項但書第2款、第436條第2項各有明定。查原告起訴請
    求變更、追加如下述（本院潮簡卷第4-5、118-119、149頁
    ），核屬同一基礎事實，於法有據。
三、本件被告經合法通知，均未於最後言詞辯論期日到場，核無
    民事訴訟法第386條所列各款情形，爰依原告之聲請，由其
    一造辯論而為判決。
貳、實體部分：
一、原告主張：
　㈠被告劉川豪受僱於被告汪宥忻擔任曳引車司機，考領之職業
    聯結車駕駛執照，因酒駕而於民國103年1月10日遭逕行註銷
    ，仍於108年12月16日12時9分許，駕駛被告汪宥忻所有、靠
    行於訴外人三鑫通運有限公司(下稱三鑫公司)之車牌號碼00
    0-0000號營業貨運曳引車（下稱A車），沿屏東縣新埤鄉沿
    山公路即屏185縣道○○○○○○○○○0號橋時，適有訴外人潘正忠
    騎乘車牌號碼000-000號普通重型機車（下稱B車）行駛在前
    ，被告劉川豪疏未注意保持安全間隔，即貿然超車，因而與
    B車擦撞，致潘正忠人車倒地，遭A車輾過，受有頭部外傷、
    左前臂開放性骨折、全身多處鈍性傷等傷害，經送醫急救，
    仍於同日12時54分許死亡，被告劉川豪所為業經本院109年
    度交訴字第86號(下稱刑事)判決論犯無駕駛執照駕車因過失
    致人於死罪，處有期徒刑1年8月確定。
　㈡因三鑫公司前就A車向原告投保強制汽車責任保險(下稱強制
    險)，原告遂依約給付訴外人即潘正忠之繼承人黃有妹、潘
    振大、潘振昌、潘振文、潘錦雀、潘錦釵合計新臺幣(下同)
    200萬元之保險金，黃有妹等人亦向被告劉川豪、汪宥忻、
    三鑫公司請求損害賠償，經本院110年度原簡字第6號、110
    年度原簡上字第9號(下稱另案一、二審)判決在案。原告嗣
    與三鑫公司以10萬元達成和解，而被告劉川豪、汪宥忻均屬
    強制汽車責任保險法第9條之被保險人，爰依強制汽車責任
    保險法第29條及侵權行為法律關係為請求，並聲明：被告應
    連帶給付原告190萬元，及自起訴狀繕本送達翌日起至清償
    日止，按年息5%計算之利息。
二、被告方面：
　㈠被告劉川豪：對原告請求沒有意見。　
　㈡被告汪宥忻未於言詞辯論期日到場，亦未提出書狀為任何聲
    明或陳述。
三、得心證之理由：
  ㈠原告得否請求被告連帶給付：
　⒈按本法所稱被保險人，指經保險人承保之要保人及經該要保
    人同意使用或管理被保險汽車之人。被保險人違反道路交通
    管理處罰條例第二十一條或第二十一條之一規定而駕車，致
    被保險汽車發生汽車交通事故者，保險人仍應依強制汽車責
    任保險法規定負保險給付之責，但得在給付金額範圍內，代
    位行使請求權人對被保險人之請求權。汽車駕駛人駕駛聯結
    車，有駕駛執照業經吊銷、註銷仍駕車者，汽車所有人及駕
    駛人各處四萬元以上八萬元以下罰鍰，並當場禁止其駕駛。
    強制汽車責任保險法第9條第2項、第29條第1項第5款、道路
    交通管理處罰條例第21條之1第1項第5款定有明文。次按因
    故意或過失，不法侵害他人之權利者，負損害賠償責任。受
    僱人因執行職務，不法侵害他人之權利者，由僱用人與行為
    人連帶負損害賠償責任。但選任受僱人及監督其職務之執行
    ，已盡相當之注意或縱加以相當之注意而仍不免發生損害者
    ，僱用人不負賠償責任。僱用人賠償損害時，對於為侵權行
    為之受僱人，有求償權。為民法第184條第1項前段、第188
    條第1、3項所明定。又按已領有聯結車駕駛執照者，得駕駛
    曳引車。汽車超車時，前行車減速靠邊或以手勢或亮右方向
    燈表示允讓後，後行車始得超越。超越時應顯示左方向燈並
    於前車左側保持半公尺以上之間隔超過，行至安全距離後，
    再顯示右方向燈駛入原行路線。道路交通安全規則第61條第
    1項第1款、第101條第1項第5款各明文。
　⒉經查，原告上述主張，有警局之交通事故資料、診斷證明書
    、臺灣屏東地方檢察署相驗屍體證明書、強制險給付資料、
    被告汪宥忻與三鑫公司間汽車貨運業接受個別經營者(寄行)
    委託服務契約等件為證（本院潮簡卷第6-34、143頁），並
    經本院調閱警局之道路交通事故調查卷宗(本院卷第38-75頁
    )、刑事、另案一、二審卷宗無訛，而被告劉川豪到庭並無
    爭執；被告汪宥忻經本院合法通知，亦乏聲明、陳述為否認
    ，綜以前揭證據，堪認原告所述為真。準此，被告劉川豪於
    上開時、地無照駕駛A車，未注意保持安全間隔，即貿然超
    車，致潘正忠因而死亡，已成立侵權行為，被告汪宥忻既為
    被告劉川豪之僱用人，依民法第188條第1項亦連帶負損害賠
    償之責。又被告汪宥忻將A車靠行於三鑫公司，三鑫公司並
    以A車投保強制險，則被告劉川豪、汪宥忻核屬強制汽車責
    任保險法第9條所定要保人同意使用被保險汽車之人，故原
    告自得於給付前述保險金後，依上述規定請求被告連帶給付
    。
　⒊再原告、三鑫公司已就給付保險金之其中10萬元為和解，亦
    如上述，則原告得請求被告連帶給付金額乃190萬元。另被
    告汪宥忻、三鑫公司係分別與被告劉川豪連帶負損害賠償責
    任，乃不真正連帶債務，有另案一、二審判決可參，而三鑫
    公司、被告劉川豪間按民法第188條第3項規定，亦無內部分
    擔部分，是原告、三鑫公司就上述金額和解，不影響被告所
    應連帶負損害賠償之數額，附此敘明。
  ㈡本件有民法第217條適用：
  ⒈按損害之發生或擴大，被害人與有過失者，法院得減輕賠償
    金額或免除之。民法第217條第1項定有明文。此項規定之目
    的，在謀求加害人與被害人間之公平，故在裁判上法院得以
    職權減輕或免除之（最高法院85年台上字第1756號決意旨參
    照）。復按此項基於過失相抵之責任減輕或免除，非僅視為
    抗辯之一種，亦可使請求權全部或一部為之消滅，法院對於
    賠償金額減至何程度，抑為完全免除，雖有裁量之自由，但
    應斟酌雙方原因力之強弱與過失之輕重以定之（最高法院96
    年台上字第2902號判決意旨參照）。又按汽車行駛時，駕駛
    人應注意車前狀況及兩車並行之間隔，並隨時採取必要之安
    全措施。機車行駛至交岔路口，其轉彎，應依標誌或標線之
    規定行駛；無標誌或標線者，應依第一百零二條及下列規定
    行駛；轉彎車應讓直行車先行。道路交通安全規則第94條第
    3項前段、第99條第2項、第102條第1項第7款可資參照。
  ⒉查交通部公路總局高雄區監理所屏澎區車輛行車事故鑑定會
    ，固就本件事故鑑定：潘正忠駕駛普通重型機車直行，無肇
    事因素等文字，有鑑定意見書可參(相驗卷第343-344頁)。
    惟查，潘正忠、被告劉川豪事故時本行駛在同向同車道，已
    如前述，參以潘正忠騎乘B車有打左轉方向燈欲左轉屏118縣
    道望嘉部落聯絡道路(下稱聯絡道路)，亦有道路交通事故現
    場圖、另案二審勘驗筆錄、判決可考((本院潮簡卷第43；本
    院原簡上卷第247、284-294頁)，佐以被告劉川豪於警詢陳
    稱：我與右前方機車平行時對方忽然左轉，我當下往左邊閃
    到對向車道時開始踩剎車，發現後車斗有撞到東西，下車看
    到對方駕駛躺在我車右前輪等語(本院潮簡卷第48-49頁)，
    亦核與道路交通事故現場圖、照片所徵之A車左傾車痕、現
    場跡證大致相符((本院潮簡卷第43、62-75頁)，堪認被告劉
    川豪事故前駕駛A車，為超車而由左後方駛至，已有車頭等
    部分與B車平行呈並駕齊驅之勢，是潘正忠騎乘B車如欲左轉
    聯絡道路，自應保持適度安全間隔，禮讓左側之直行A車先
    行，然行將左轉之潘正忠猶怠於為之，逕予左轉，方鑄兩車
    碰撞之結果，對本件事故當存過失及因果關係，此與另案二
    審判決同認定潘正忠有轉彎車未讓直行車先行乙節相符(本
    院原簡上卷第289-290頁)，亦堪佐證。
  ⒊繼而審度公路監理電子閘門所呈，潘正忠實為無駕駛執照騎
    乘B車(相驗卷第73頁)，及前述過失態樣、原因力強弱、迴
    避可能性等節，潘正忠、被告劉川豪就本件事故之責任比例
    各為70%、30%，原告依上述規定請求亦受拘束，經過失相抵
    後，原告得請求被告連帶給付金額為57萬元(計算式：190萬
    元×30%＝57萬元)。
　㈢另按給付無確定期限者，債務人於債權人得請求給付時，經
    其催告而未為給付，自受催告時起，負遲延責任，其經債權
    人起訴而送達訴狀，或依督促程序送達支付命令，或為其他
    相類之行為者，與催告有同一之效力；遲延之債務，以支付
    金錢為標的者，債權人得請求依法定利率計算之遲延利息；
    應付利息之債務，其利率未經約定，亦無法律可據者，週年
    利率為百分之五。民法第229條第2項、第233條第1項前段、
    第203條各有明文。原告本件請求屬無確定期限之給付，原
    告得請求遲延利息部分，被告劉川豪應自起訴狀繕本送達翌
    日即110年9月2日（本院潮簡卷第87頁）、被告汪宥忻應自
    民事追加起訴狀繕本送達翌日即111年5月15日（本院潮簡卷
    第129頁）起，均至清償日止，按年息5%計算之遲延利息。
四、綜上所述，原告依強制汽車責任保險法第29條第1項第5款規
    定及侵權行為法律關係，請求如主文第1項所示，為有理由
    ，應予准許；逾此範圍之請求，則無理由，應予駁回。
五、本判決主文第1項係適用簡易程序所為被告敗訴之判決，爰
    依民事訴訟法第389條第1項第3款規定職權宣告假執行，並
    依同法第392條第2項規定，諭知被告得供擔保後免為假執行
    。
六、本件事證已臻明確，兩造其餘攻擊、防禦方法，核於判決結
    果不生影響，爰不一一論述，併此敘明。
七、訴訟費用負擔之依據：民事訴訟法第79條、第85條第2項。
中　　華　　民　　國　　111 　年　　8 　　月　　11　　日
                  潮州簡易庭  法　官　曾迪群
以上正本係照原本作成。
如不服本判決，應於送達後20日內，向本院提出上訴狀並表明上
訴理由，如於本判決宣示後送達前提起上訴者，應於判決送達後
20 日內補提上訴理由書（須附繕本）。如委任律師提起上訴者
，應一併繳納上訴審裁判費。
中　　華　　民　　國　　111 　年　　8 　　月　　11　　日
                                  書記官　薛雅云